【裁判字號】    97,審聲再,5
【裁判日期】    980805
【裁判案由】    聲請再審
【裁判全文】
臺灣高雄地方法院刑事裁定             97年度審聲再字第5號
聲  請  人  甲○○
即  被  告
上列聲請人因公然侮辱案件，對於本院中華民國97年1月22日96
年度簡上字第1010號第二審確定判決（聲請簡易處刑案號：臺灣
高雄地方法院檢察署95年度偵字第28383 號），聲請再審，本院
裁定如下：
    主  文
再審之聲請駁回。
    理  由
一、再審聲請意旨略以：
  (一)本院94年度訴字第2756號民事事件，在民國95年9 月21日前
    之對造是陳羿伶，而非陳美瑾，被告是後來在95年9 月間發
    現陳羿伶不是房屋所有權人，才於95年9 月21日書立訴之變
    更、追加及準備書狀變更陳美瑾為當事人，在95年9 月21日
    前被告從未與告訴人陳美瑾有任何訴訟事件，則被告在95年
    3 月28日絕不可能以「厝邊頭尾告了了，做啥老師」等語辱
    罵陳美瑾。
  (二)告訴人稱被告是在95年3 月28日「下午某時許」辱罵她，有
    本院95年度簡字第7223號簡易判決可稽，嗣經被告上訴指稱
    95 年3月25日「下午」並沒有開庭，被告不可能辱罵她，原
    審竟未有任何詳細調查，亦未調查偵查及第一審告訴人所提
    出之告訴狀、開庭錄音，即率爾擅自更正發生時間應是95年
    3 月28日「10時30分言詞辯論期日後」，是以原審判決顯無
    任何證據證明被告在言詞辯論期日後有辱罵陳美瑾之行為。
  (三)原審勘驗95年10月5 日偵查中告訴人及被告之對話，檢察官
    問被告有沒有說「厝邊頭尾告了了，做啥老師」，被告說沒
    有，根本不知道被告當老師，而此時告訴人陳美瑾當著檢察
    官的面轉頭向被告說「我就是不要讓你知道我在當老師」，
    在該時起，被告才知道告訴人是老師，既是95年10月5 日才
    知道，怎可能在之前的3 月28日對告訴人說「做啥老師」。
    是以，被告絕對沒有辱罵她。
  (四)證人張素娟當天開庭作證時，經原審多次訊問，證人與告訴
    人供詞前後不一，經審判長曉諭2 人證詞不一，告訴人才警
    覺不對勁，馬上改口說因為次數太多，所以沒辦法確定被告
    是在開庭前或開庭後所說等語，二人證詞前後不符，又均未
    能確定，如何能判定被告有罪？
二、按有罪之判決確定後，有左列情形之一者，為受判決人之利
    益，得聲請再審︰(六)因發現確實之新證據，足認受有罪判決
    之人應受無罪、免訴、免刑或輕於原判決所認罪名之判決者
    ；不得上訴於第三審法院之案件，除前條規定外，其經第二
    審確定之有罪判決，如就足生影響於判決之重要證據漏未審
    酌者，亦得為受判決人之利益，聲請再審，刑事訴訟法第42
    0 條第1 項第6 款、第421 條分別定有明文。而刑事訴訟法
    第420 條第1 項第6 款所謂發見確實之新證據，係指該證據
    於事實審法院判決前已經存在，為法院、當事人所不知，不
    及調查斟酌，至其後始行發見，且就證據本身形式上觀察，
    因不以絕對不須經過調查程序為條件，但必須顯然可認為足
    以動搖原有罪確定判決，而為受判決人無罪、免訴、免刑或
    輕於原判決所認罪名之判決者為限。此受理聲請再審之最後
    事實審法院，應就聲請再審理由之所謂「新證據」，是否具
    備事實審判決前已經存在，為法院、當事人所不知，事後方
    行發見之「嶄新性」，及顯然可認足以動搖原有罪確定判決
    ，應為無罪、免訴、免刑或輕於原判決罪名之「顯然性」兩
    要件，加以審查，為判斷應否准予開始再審之準據（85年度
    台抗字第308 號裁定意旨參照）。申言之，刑事訴訟法第42
    1 條所謂「就足生影響於判決之重要證據漏未審酌者」，其
    中之「漏未審酌」，即指該等證據須於事實審法院判決之前
    確已存在，而為法院、當事人所不知，致不及調查斟酌，至
    其後始行發見者而言；若該等證據非於最後事實審法院判決
    之前已經存在，而係於最後事實審法院判決之後始行提出者
    ，自不合於刑事訴訟法第421 條所稱之「漏未審酌」之證據
    。此外，尚須具有足以動搖原有罪確定判決，並有應為無罪
    、免訴、免刑或輕於原判決罪名之「顯然性」存在，始得准
    予再審。
三、經查：
  (一)再審聲請人雖稱其於95年9 月21日前與告訴人陳美瑾並無訴
    訟事件，並係在95年10月5 日始知悉告訴人職業是老師，故
    不可能在95年3 月28日對其辱罵云云，並提出本院94年度訴
    字第2756號民事事件訴訟追加、變更書狀1 紙為證。惟由該
    書狀形式觀之，僅能認定聲請人於上開民事事件審理過程中
    ，發現該案訴訟標的已移轉告訴人所有，故於95年9 月21
    日具狀將原起訴之對造變更為告訴人而已。聲請人主張其於
    具狀前與告訴人並無往來，且無從知悉其職業係老師，故無
    犯罪動機等情，難遽憑上開具狀為訴之變更一事即予認定，
    是該證據之證明力顯然無法該當「足認受有罪判決之人應受
    無罪、免訴、免刑或輕於原判決所認罪名」之「顯然性」要
    件，自難據為聲請再審之理由。
  (二)又確定判決關於犯罪時點或時間之認定，縱令與其所採取證
    據顯示之情形不盡相符，但如無礙於特定犯罪事實之同一性
    ，而與犯罪構成要件刑罰加減免除等項不生影響，即不影響
    於全案情節與判決本旨者，尚難謂係認定犯罪事實與所採用
    之證據顯不相符，而認原判決審判違背法令（最高法院71年
    度第22次刑事庭會議決議參照）。本件檢察官聲請簡易判決
    處刑書及本院95年度簡字第7233號刑事判決，雖認聲請人犯
    罪時間係在95年3 月28日下午某時，惟經原審依聲請人請求
    勘驗本院94年度訴字第2756號民事事件95年3 月28日庭期錄
    音，並依據證人即當時在場目擊事發經過之張素娟證稱：係
    在陳美瑾、陳羿伶（即告訴人及其姐姐）至第7 法庭開庭後
    ，從法庭走出到等候區時，聽到聲請人朝告訴人說到「厝邊
    頭尾告了了，做啥老師」等語，核與告訴人證述內容相符等
    情，始認本案發生時間係在95年3 月28日10時30分言詞辯論
    期日庭後，並已在判決敘明認定理由，更正前審誤認之犯罪
    時間，所為認定亦未有何悖於論理及經驗法則之處，聲請人
    認原審對其提出之告訴狀及開庭錄音均未調查云云，均有誤
    會。
  (三)原審另曾依聲請人聲請勘驗本案95年10月5 日之檢察官偵查
    錄音，經審閱該勘驗筆錄結果，未見告訴人如聲請再審意旨
    所述提及「我就是不要讓你知道我在當老師」等語，反而證
    述聲請人在6 年前就向其詢問在哪裡當老師等語，聲請人欲
    由該次庭期證詞，推斷其在95年3 月28日以前並不知悉告訴
    人擔任老師工作云云，除該證據早經原審調查審酌致不符「
    嶄新性」之要件外，亦難認足以動搖原有罪之確定判決。
  (四)聲請人雖質疑證人張素娟證詞與告訴人供詞前後不一，故難
    憑渠等說詞，對其為不利之認定。惟證據之證明力，亦即證
    據之價值判斷，係由事實審法院本其自由心證，依據證據法
    則，而為合理之判斷，此係屬法院依職權之合法行使。本件
    原審既就案內所有證據本於調查所得心證，分別定其取捨，
    而為事實之判斷，且其認定並無違背論理、經驗法則，已如
    前述，其所得結論自應予以尊重。聲請人就原審之證據取捨
    再行爭執，亦與刑事訴訟法所規定得聲請再審之要件有悖。
四、綜上，本件聲請尚與刑事訴訟法第421 條規定之「就足生影
    響於判決之重要證據漏未審酌」之再審要件不合。故本件聲
    請為無理由，應予駁回。
據上論斷，應依刑事訴訟法第433 條、第434 條第1 項，裁定如
主文。
中    華    民    國    98    年    8     月    5     日
                刑事第三庭  審判長法  官  黃宗揚
                                  法  官  洪培睿
                                  法  官  陳芸珮
以上正本證明與原本無異。
不得抗告。
中    華    民    國    98    年    8     月    6     日
                                  書記官  唐佳安


司法院資訊處製作；財團法人民間司法改革基金會備份。
